【裁判字號】    92,易,612
【裁判日期】    920320
【裁判案由】    贓物
【裁判全文】
臺灣板橋地方法院刑事判決                          九十二年度易字第六一二號
    公  訴  人  臺灣板橋地方法院檢察署檢察官
    被      告  乙○○
右列被告因贓物案件，經檢察官提起公訴（九十一年度偵緝字第一三九二號），本院
判決如左：
    主      文
乙○○收受贓物，累犯，處有期徒刑伍月，如易科罰金，以參佰元折算壹日。
    事      實
一、乙○○曾於民國八十五年間因犯恐嚇取財罪及竊盜罪案件，經臺灣臺北地方法院
    八十五年度訴字第一八二三號各判處有期徒刑一年四月及五月，同時定執行刑有
    期徒刑一年六月確定，於八十七年一月二十六日縮短刑期假釋出獄，於八十七年
    七月十四日交付保護管束執行期滿，猶不知悔改，明知「陳文財」（真實姓名、
    詳細年籍待查）之成年男子所持有之車牌號碼ＫＺＳ－二五五號重型機車一輛（
    該機車乃劉金柳所有，由其女甲○○管領使用，於九十一年十月二日下午二時許
    ，在臺北縣新莊市○○路二九八號前被竊），係來路不明之贓物，猶於九十一年
    十月十四日下午二時許（起訴書誤載為九十一年十月二日十四時許，應予更正）
    ，在臺北縣新莊市○○街與信義街交岔路口附近公園內，收受而騎乘使用之；迨
    至九十一年十月十四日下午五時三十分許（起訴書亦誤載為九十年十月二日同日
    十七時三十分許，應予更正），騎乘前開重型機車行經臺北縣新莊市○○路與光
    明路交岔路口為警查獲。
二、案經臺北縣政府警察局新莊分局報請臺灣板橋地方法院檢察署檢察官偵查起訴。
    理      由
一、訊之被告乙○○固不諱於九十一年十月十四日下午二時許，在前揭地點收受「陳
    文財」提供之車牌號碼ＫＺＳ－二五五號重型機車而予騎乘使用，然矢口否認有
    何收受贓物之犯行，辯稱：伊不知該機車係贓物云云。經查：車牌號碼ＫＺＳ－
    二五五號重型機車係劉金柳所有（起訴書誤載為蘇育萱所有），由劉金柳之女甲
    ○○管領使用，於九十一年十月二日下午二時許，在臺北縣新莊市○○路二九八
    號前失竊之事實，已據被害人蘇育萱於警訊時指證歷歷，並有臺北縣政府警察局
    贓證物認領保管單及車輛竊盜、車牌失竊資料作業個別查詢報表─查獲車輛認可
    資料等存卷可稽，足徵被告收受使用之前開機車，乃屬贓物無疑；被告雖以不知
    贓為辯，但其於審理中稱未曾向「陳文財」索取行車執照云云（見本院九十二年
    三月六日審判筆錄），與其於偵查中辯稱曾向「陳文財」索取行車執照，「陳文
    財」答稱未帶行車執照云云（見九十一年度偵字第二○二九二號偵查卷第二十四
    頁反面）齟齬，而其於審理時謂其收受使用前開機車之緣由，乃為購物交通之需
    （見本院九十二年三月六日訊問筆錄），亦與其於偵查中所述供附近逛逛之用云
    云（見九十一年度偵字第二○二九二號偵查卷第二十四頁反面）扞格，其辯解前
    後不一之狀，至為灼然，已難信實，況且行車執照，為行車之許可憑證，車輛駕
    駛人應隨車攜帶，以備查驗，並應由車輛所有人向公路監理機關申請登記，經清
    繳其所有違反公路法與道路交通管理處罰條例規定之罰鍰及未繳納之汽車燃料使
    用費並檢驗合格後發給之，辦理過戶登記時，則應由讓與人與受讓人共同填具汽
    車過戶登記書，繳驗原領之汽車新領牌照登記書車主聯及行車執照，向公路監理
    機關申請，經公路監理機關於審核各項應備證件相符後登記之，且換發新行車執
    照，應隨車攜帶，以備查驗；又汽車行駛，有行車執照未隨車攜帶之情形者，處
    汽車所有人新臺幣三百元以上六百元以下罰鍰，並責令改正、補換牌照或禁止其
    行駛，道路交通安全規則第八條第一項、第十二條、第二十二條，道路交通管理
    處罰條例第十四條第二款等規定甚明，此不僅為週知之常識，被告尚供明持有大
    貨車駕駛執照（見本院九十二年三月六日審判筆錄），對此更無從諉為不知，其
    於「陳文財」未說明來源，亦不提供機車證照之情形下，仍遽予收受，並加騎用
    ，已難排除具有收受贓物之不確定故意之可能，抑且機車為臺灣地區之重要交通
    工具，且價值非微，借貸雙方若非熟識或有相當交情，罕有任意供他人使用之情
    ，被告既供承不知「陳文財」詳實住處，亦未經常碰面，且聯絡無著（見九十一
    年度偵緝字第一三九二號偵查卷第二十六頁反面至第二十七頁、本院九十二年三
    月六日審判筆錄），足見渠二人交往並不密切，難謂熟稔，於此種情況下，「陳
    文財」竟能慷慨出借機車，不虞車輛取回無著，被告亦不問來源，不待取得行車
    執照，即收受騎乘之，倘非皆知該機車係贓物，毋庸珍惜，豈會不以為意至此﹖
    若謂其於收受前開機車時無何贓物之認識，孰能置信﹖至於被告於偵查中雖迭次
    辯稱被查獲時，乃第二次借車使用，第一次係於九十一年十月十四日前數日，在
    自己住處向「陳文財」借得同一機車使用，並舉其父藍啟隆為證（見九十一年度
    偵緝字第一三九二號偵查卷第二十六頁反面至第二十七頁、第四十頁反面），而
    藍啟隆於偵查中到庭證述之內容，為伊見「阿財」於九十一年十月十四日那幾天
    ，至伊住處尋訪被告，被告曾在住處門前向「阿財」借車云云，未提及二次借車
    之說，且所述九十一年十月十四日那幾天，究為九十一年十月十四日當日，或其
    前數日，亦有不明（見九十一年度偵緝字第一三九二號偵查卷第三十二頁反面）
    ，難以驟斷與被告所辯相符，矧被告於本院審理時竟又明確指稱其父藍啟隆所見
    者，為伊於九十一年十月十四日第二次借車之情形，且其父坐在沙發上親睹之云
    云（見本院九十二年三月六日審判筆錄），尤與被告自己在偵查中之供述矛盾，
    顯有反覆不實之瑕疵可指，而且臺北縣新莊市○○街位在被告住處後方，此據被
    告陳明（見九十一年度偵緝字第一三九二號偵查卷第二十七頁及第四十頁反面）
    ，被告之父又如何能自住處門口或室內沙發見之﹖從而所謂九十一年十月十四日
    前數日亦曾借車之說，及被告之父藍啟隆之證言，均屬臨訟杜撰、串飾附和之作
    ，不能相信；綜上被告以不知贓為辯，無非避就卸責之詞，不足採信，本案事證
    明確，被告犯行堪予認定，應依法論科。
二、核被告乙○○所為，係犯三百四十九條第一項之收受贓物罪。又被告曾於八十五
    年間因恐嚇取財及竊盜等案件，經臺灣臺北地方法院八十五年度訴字第一八二三
    號各判處有期徒刑一年四月及五月，同時定執行刑有期徒刑一年六月確定，於八
    十七年一月二十六日縮短刑期假釋出獄，並於同年七月十四日交付保護管束執行
    期滿，有臺灣板橋地方法院檢察署刑案資料查註記錄表一份及臺灣高等法院被告
    全國前案紀錄表在卷可憑，其於五年以內再犯本件有期徒刑以上之罪，為累犯，
    應依刑法第四十七條規定加重其刑。爰審酌被告正值青壯，本應端正品行，奮發
    向上，竟囿於貪念，收受贓物，既侵害被害人之財產權益，亦使被竊取之物難於
    追及或回復，助長竊風，已無足取，矧其曾因竊盜等案件受刑之科處及執行，對
    於他人財產權益應予尊重，不得恣意加以侵害，自亦不應貪取非分之財物等觀念
    ，應有明確而強烈之認識，猶再犯本罪，心存僥倖，不知悛悔，應嚴予非難，兼
  衡所收受贓物之價值，及犯後飾詞卸責，未見悔意，態度難謂良好等一切情狀，
    量處如主文所示之刑，並諭知易科罰金之折算標準，資為懲儆。
三、被告為警查獲時，尚有鑰匙一把扣案，惟未據被害人領回，顯非贓物之一部，又
    該鑰匙依被告所供，為「陳文財」隨車所附，應屬「陳文財」所有，又非違禁物
    ，是未併為沒收之宣告，附此敘明。
據上論結，應依刑事訴訟法第二百九十九條第一項前段，刑法第三百四十九條第一項
、第四十七條、第四十一條第一項前段，罰金罰鍰提高標準條例第一條前段、第二條
，判決如主文。
本案經檢察官楊雅清到庭執行職務。
中      華      民      國    九十二    年      三      月     二十     日
                                臺灣板橋地方法院刑事第六庭
                                    法  官  蔡  新  毅
右正本證明與原本無異。
如不服本判決，應於送達後十日內向本院提出上訴狀，上訴於臺灣高等法院。
                                    書記官  謝  麗  秋
中      華      民      國    九十二    年      三      月     二十     日
※附錄本案論罪科刑主要法條全文※
中華民國刑法第三百四十九條：
收受贓物者，處三年以下有期徒刑、拘役或五百元以下罰金。
搬運、寄藏、故買贓物或為牙保者，處五年以下有期徒刑、拘役或科或併科一千元以
下罰金。
因贓物變得之財物，以贓物論。


司法院資訊處製作；財團法人民間司法改革基金會備份。
